【裁判字號】    95,訴,1383
【裁判日期】    950630
【裁判案由】    強盜
【裁判全文】
臺灣臺中地方法院刑事判決              95年度訴字第1383號
公  訴  人  臺灣臺中地方法院檢察署檢察官
被      告  乙○○
指定辯護人  本院公設辯護人  丙○○
上列被告因加重強盜案件，經檢察官提起公訴（95年度偵字第85
4號），本院判決如下：
    主    文
乙○○共同意圖為自己不法之所有，攜帶兇器，以脅迫至使不能
抗拒，而取他人之物，處有期徒刑年陸月。
    犯罪事實
一、林永昌（業經臺灣高等法院臺中分院94年度上訴字第2657號
    判決有罪在案）於民國94年5月4日凌晨04時50分許，駕駛車
    牌號碼3093—JW號自小客車，搭載其妻江佩菁及乙○○、許
    育瑋，行經臺中市○○路與逢甲路口時，林永昌見甲○○獨
    自行走，認為有機可趁，遂提議強劫財物，乙○○在林永昌
    之邀約及刺激下，遂應允參與，乙○○即與林永昌基於共同
    強盜他人財物之犯意聯絡，意圖為自己不法所有，林永昌先
    將前開自小客車停擋在甲○○之前，並配戴鴨舌帽及口罩後
    下車，並執持質地堅硬，客觀上足以對人之生命、身體、安
    全構成威脅，具有危險性，可供兇器使用之非玩具手槍之銀
    色槍枝一支（未經扣案，無法究明是否具有殺傷力），近距
    離地指向甲○○之頸部靠近胸口處，脅迫甲○○，至使甲○
    ○不能抗拒，而強行取走甲○○背在肩上之皮包一只（價值
    新臺幣〈下同〉12,000元，內有現金9000元、國民身分證與
    健保卡各一枚、台新商業銀行、富邦商業銀行、大眾商業銀
    行之信用卡各一張等財物），而乙○○將林永昌提供之鴨舌
    帽及口罩戴妥後，甫下車，見林永昌已強劫財物得手，隨即
    轉身進入車內，由林永昌駕車逃離現場，強盜所得財物悉數
    由林永昌取得。嗣於94年6月7日21時許，林永昌駕駛車牌號
    碼Y7－6195號自小客車、江佩菁駕駛租來之車牌號碼01 17
    －LE號自小客車，在彰化縣員林鎮○○路○段100巷前，為警
    查獲，並從江佩菁之車內起獲甲○○遭搶之健保卡及富邦商
    業銀行信用卡各一張，林永昌則乘隙逃逸後，隨即於94年6
    月7日23時45分許，在臺中市○○區○○路太原火車站前，
    為警查獲，並從該部車牌號碼Y7－6195號自小客車內起獲甲
    ○○之國民身分證一枚，因而獲悉上情。
二、案經臺灣臺中地方法院檢察署檢察官主動簽分偵查起訴。
    理    由
一、訊據被告乙○○，對於前揭時地，與林永昌基於共同強盜之
    犯意聯絡，而由林永昌攜帶銀色手槍強盜被害人甲○○之財
    物得手等情，業經於本院中坦認屬實，核與被害人甲○○之
    指述情節（參照本院卷第25頁）及證人許育瑋於偵查中之證
    述內容（參照94年度核退字第2078號偵查卷第11至12頁）均
    屬相符，林永昌因本件持槍強盜案件經臺灣高等法院臺中分
    院判處有罪在案，此有臺灣高等法院臺中分院94年度上訴字
    第2657號刑事判決一份在卷為憑（參照偵查卷第38至51頁）
    ，復有被害人甲○○領回遭搶財物之贓物認領保管單一份（
    參照臺中市警察局第三分局移送卷第72頁）在卷可稽，被告
    自白供述與現有事證相符，應堪置信。至於林永昌執持以強
    盜財物之前開槍枝雖未經扣案，而無法究明是否具有殺傷力
    ，惟該槍枝既非玩具手槍，衡情必為質地堅硬之鈍器，客觀
    上已足對人之生命、身體、安全構成威脅，顯係具有危險性
    之器械，自屬兇器，因此，林永昌執持以強盜被害人甲○○
    之財物，即應該當於攜帶兇器強盜他人財物之罪責甚明。本
    件事證已臻明確，被告犯行，洵堪認定。
二、被告與林永昌基於共同強盜他人財物之犯意聯絡，由林永昌
    執持質地堅硬，客觀上足以對人之生命、身體、安全構成威
    脅，堪供為兇器使用之銀色手槍，以脅迫被害人甲○○，至
    使不能抗拒，而取得被害人甲○○所有之財物得手，核被告
    所為，係犯刑法第330條第1項之攜帶兇器強盜罪。被告與林
    永昌二人就前開強盜犯行間，有共同之犯意聯絡及行為分擔
    ，為共同正犯。查：本件被告與林永昌並非熟識，因年輕識
    淺，面對林永昌夫妻之邀約及刺激，不知如何拒絕，始會應
    允林永昌參與強盜犯行，考量實際動手強盜之人為林永昌，
    被告僅係配戴鴨舌帽、口罩下車，未幾即又再度上車，被告
    並未直接對於被害人甲○○施予任何侵害，且被告既未分得
    強盜財物，亦未獲取任何利益，於本院準備程序中並主動向
    被害人甲○○致歉，並誠意賠償被害人甲○○之21,000元之
    財物損失，獲得被害人甲○○之諒解，本院認為法重情輕，
    被告之犯罪情狀，尚堪憫恕，爰依刑法第59條之規定，予以
    減輕其刑。爰審酌被告之犯罪動機，純粹係因林永昌夫妻之
    邀約及刺激所致，本身並無貪圖不法利益之意，又被告實際
    參與之程度不深，亦未對於被害人甲○○施予脅迫行為，事
    後亦未獲得任何財物，且被告犯罪後業經坦承犯行，犯後態
    度良好，並與被害人甲○○達成和解，經被害人甲○○於本
    院審理中到庭表示不願再予追究，被告年紀尚輕，經歷此番
    教訓，當知謹慎交友，積極辨別是非等情，量處如主文所示
    之刑，以示懲儆。
三、林永昌執持強盜財物所用之銀色手槍一支，既未經扣案，顯
    無從判定該銀色手槍是否屬於槍砲彈藥刀械管制條例所規範
    之槍砲，屬於違禁物，依據現有事證，亦無從認定該銀色手
    槍是否屬於林永昌所有供共犯強盜罪所用之物，本院尚無從
    併予諭知沒收，附此敘明。
據上論斷，應依刑事訴訟法第299條第1項前段，刑法第28條、第
330條第1項、第59條，判決如主文。
中    華    民    國    95    年    6     月    30    日
                刑事第五庭    審判長法  官  賴恭利
                                    法  官  林慧貞
                                    法  官  巫淑芳
上開正本證明與原本無異。
如不服本判決，應於送達後10日內向本院提出上訴狀（須附繕本
），上訴於臺灣高等法院臺中分院。
                                    書記官  王麗麗
中    華    民    國    95    年    6     月    30    日
附錄論罪科刑法條：
中華民國刑法第330條：
犯強盜罪而有第321條第1項各款情形之一者，處七年以上有期徒
刑。
前項之未遂犯罰之。
中華民國刑法第328條：
意圖為自己或第三人不法之所有，以強暴、脅迫、藥劑、催眠術
或他法，至使不能抗拒，而取他人之物或使其交付者，為強盜罪
，處五年以上有期徒刑。
以前項方法得財產上不法之利益或使第3人得之者，亦同。
犯強盜罪因而致人於死者，處死刑、無期徒刑或十年以上有期徒
刑；致重傷者，處無期徒刑或七年以上有期徒刑。
第一項及第二項之未遂犯罰之。
預備犯強盜罪者，處一年以下有期徒刑、拘役或三千元以下罰金
。
中華民國刑法第321條：
犯竊盜罪而有左列情形之一者，處六月以上、五年以下有期徒刑
：
一於夜間侵入住宅或有人居住之建築物、船艦或隱匿其內而犯之
  者。
二毀越門扇、牆垣或其他安全設備而犯之者。
三攜帶兇器而犯之者。
四結夥三人以上而犯之者。
五乘火災、水災或其他災害之際而犯之者。
六在車站或埠頭而犯之者。
前項之未遂犯罰之。


司法院資訊處製作；財團法人民間司法改革基金會備份。
